【裁判字號】    96,訴,3131
【裁判日期】    970619
【裁判案由】    勞動檢查法
【裁判全文】
臺北高等行政法院判決
                                     96年度訴字第03131號
                              .
原      告  永琦營造有限公司
代  表  人  甲○○（董事）
被      告  行政院勞工委員會北區勞動檢查所
代  表  人  乙○○（所長）
訴訟代理人  丙○○
            丁○○
上列當事人間因勞動檢查法事件，原告不服行政院勞工委員會中
華民國96年7月27日勞訴字第0960016038號訴願決定，提起行政
訴訟。本院判決如下：
    主  文
原告之訴駁回。
訴訟費用由原告負擔。
    事  實
緣原告承造位於新竹市○○路454巷附近之「倪賓田等21戶店舖
住宅新建工程」（建造號碼：85府工建字第581號），經被告於
民國（下同）96年5月2日派員實施勞動檢查，發現其吊料口、樓
梯平台未設護欄、護蓋或安全網，且樓梯未設扶手，有「勞動檢
查法第28條所定勞工有立即發生危險之虞認定標準」第3條第1款
及第4款規定情事，乃依勞動檢查法第28條規定，以96年5月2日
勞北檢製偉字第9650號停工通知書，命原告於96年5月2日16時起
立即停工改善。原告不服，提起訴願，遭決定駁回，遂向本院提
起行政訴訟。茲摘敘兩造訴辯意旨如次：
甲、原告方面：
    原告未於準備程序及言詞辯論期日到場，據其起訴狀所載，
    聲明、陳述如下：
一、聲明：求為判決訴願決定及原處分均撤銷，訴訟費用由被告
          負擔。
二、陳述：
１、被告所認有缺失之工地並無人在施工，所提工人在工地現場
    作業之照片非屬通行之樓梯，亦非在外牆開口處工作，並無
    所謂立即發生危險之虞，況被告無法提出該等照片確實時間
    地點，應非當時所拍攝，原告若經被告指示，一定馬上辦理
    。本件工程係最單純透天厝，有21座樓梯，各層皆相近，且
    有7組樓梯作防護欄杆供工人通行（前經複查合乎規定），
    而勞工依其專業，各有技能，該工程樓梯行走至法定2公尺
    高度約1.9公尺時，上半身已進入另1樓層，以原告詢問工人
    及自身經驗，無人感覺或實際有危險可能，請被告舉證行走
    此等樓梯有工人掉落之事實，此非辦公室靜態經驗所得推測
    。
２、另吊料口亦設有可開啟之鐵圍欄，當時僅呈打開狀，無人在
    施工，是原告一接獲指示，馬上將吊料口鐵圍欄關閉，吊勾
    本有鐵勾伸出，更加強打入吊勾，並將不供通行（現場無人
    通行）之樓梯全數作鐵欄杆，迅速完成。又依被告96年3月3
    日勞北檢製字第0961003746號函載，被告亦知原告改正事實
    ，被告所為認定顯屬可議。本件停工影響成本及社會經濟，
    非必要不得為之，被告所為處分非屬必要，違反比例原則，
    亦未合事理。
乙、被告方面：
一、聲明：求為判決駁回原告之訴，訴訟費用由原告負擔。
二、陳述：
１、按「為實施勞動檢查，貫徹勞動法令之執行、維護勞雇雙方
    權益、安定社會、發展經濟，特制定本法。」、「勞動檢查
    機構指派勞動檢查員對各事業單位工作場所實施安全衛生檢
    查時，發現勞工有立即發生危險之虞，得就該場所以書面通
    知事業單位逕予先行停工。」勞動檢查法第1條及第28條分
    別定有明文。次按「有立即發生墜落危險之虞之情事如下：
    一、於高差2公尺以上之工作場所邊緣及開口部分，未設置
    符合規定之護欄、護蓋、安全網或佩掛安全帶之防墜設施。
    ．．四、於高差超過1.5公尺以上之場所作業，未設置符合
    規定之安全上下設備。」行政院勞工委員會依勞動檢查法第
    28條規定所發布之「勞動檢查法第28條所定勞工有立即發生
    危險之虞認定標準」第3條第1款及第4款亦分別定有明文。
    依上開規定之立法旨意，雇主須設置安全防護設備，方得讓
    勞工於高處作業，以維護勞工高處作業之安全，檢查時若發
    現該高處工作場所未設置相關防護設施，即認定該場所勞工
    有立即發生危險之虞，得就該場所以書面通知事業單位逕予
    停工。
２、原告承造位於新竹市○○路454巷附近（即署立新竹醫院附
    近）之「倪濱田等21戶店舖住宅新建工程（建照號碼：85府
    工建字第581號）」，經被告於96年5月2日派員實施勞動檢
    查，發現其吊料口、樓梯平台未設護欄、護蓋或安全網等防
    護措施，且樓梯亦未設扶手，符合上開認定標準，此有檢查
    當時現場照片、原告會同檢查人員即工地負責人倪濱田簽認
    之停工通知書（稿）影本可稽，是被告檢查人員已當場解說
    原告違反法令之事項，同日並開立交付停工通知，要求立即
    停工改善，原告稱工地並無人在施工云云，並非事實。
３、原告稱吊料口已設有可開啟之鐵圍欄，透天厝21座樓梯中7
    座樓梯已設防護欄杆供工人通行云云，惟依現場照片，原告
    承造之工程有多處開口，如吊料口、樓梯平台等，該等處所
    皆未設置適當強度之護欄，亦無供安全帶佩掛之設備。而該
    工地每層樓高度約3公尺，不同層樓板工作場所之高差超過
    1.5公尺，依法應設置符合規定之上下設備，惟於檢查當時
    ，供上下通行之樓梯扶手未全部施作完成，未設置扶手之樓
    梯並無任何阻絕設施或禁止通行之標示，勞工可在任何未設
    扶手之樓梯自由通行、搬運物品或作業，亦未規定採取使勞
    工使用安全帶等防止墜落措施，符合「勞動檢查法第28條所
    定勞工有立即發生危險之虞認定標準」第3條第1款及第4款
    規定情事，被告依勞動檢查法第28條第1項規定所為處分並
    無違誤。原告復稱改善完成云云，惟至今仍未檢附相關資料
    向被告申請復工，仍繼續自行施工，且該工地現已完工，被
    告已將原告移送台灣新竹地方法院檢察署偵辦，故原告所稱
    皆為遮掩其違法事實之推託之詞。
    理  由
一、原告經合法通知，無正當理由未於言詞辯論期日到場，核無
    行政訴訟法第218條準用民事訴訟法第386條各款所列情事，
    爰依被告之聲請，由其一造辯論而為判決。
二、按「為實施勞動檢查，貫徹勞動法令之執行、維護勞雇雙方
    權益、安定社會、發展經濟，特制定本法。」、「勞動檢查
    機構指派勞動檢查員對各事業單位工作場所實施安全衛生檢
    查時，發現勞工有立即發生危險之虞，得就該場所以書面通
    知事業單位逕予先行停工。前項有立即發生危險之虞之情事
    ，由中央主管機關定之。」勞動檢查法第1條及第28條分別
    定有明文。次按「本標準依勞動檢查法第28條第2項規定訂
    定之。」、「有立即發生墜落危險之虞之情事如下：一、於
    高差2公尺以上之工作場所邊緣及開口部分，未設置符合規
    定之護欄、護蓋、安全網或佩掛安全帶之防墜設施。．．四
    、於高差超過1.5公尺以上之場所作業，未設置符合規定之
    安全上下設備。」行政院勞工委員會依據勞動檢查法第28條
    規定所發布之「勞動檢查法第28條所定勞工有立即發生危險
    之虞認定標準」第1條、第3條第1款及第4款亦分別定有明文
    。
三、本件原告承造位於新竹市○○路454巷附近之「倪賓田等21
    戶店舖住宅新建工程」（建造號碼：85府工建字第581號）
    ，經被告於96年5月2日派員實施勞動檢查，發現其吊料口、
    樓梯平台未設護欄、護蓋或安全網，且樓梯未設扶手，有「
    勞動檢查法第28條所定勞工有立即發生危險之虞認定標準」
    第3條第1款及第4款規定情事，乃依勞動檢查法第28條規定
    ，以96年5月2日勞北檢製偉字第9650號停工通知書，命原告
    於96年5月2日16時起立即停工改善。原告不服，提起訴願，
    遭決定駁回，遂向本院提起行政訴訟，並以事實欄所示各節
    據為爭議。惟查：
１、勞動檢查法第28條暨勞動檢查法第28條所定勞工有立即發生
    危險之虞認定標準第3條所定各款，係保護勞工於高處作業
    時，須有充足之安全防護設備，以維護勞工高處作業之安全
    ，若發現該高處工作場所未設置相關安全防護設施，即認定
    該場所勞工有立即發生危險之虞，依法自得就該場所以書面
    通知事業單位逕予停工。
２、原告承造系爭新建工程，經被告於96年5月2日派員實施勞動
    檢查時，發現原告於高差2公尺以上之工作場所邊緣及開口
    部分（吊料口、樓梯平台），未設置護欄、護蓋或安全網等
    防墜設施；且於高差超過1.5公尺以上之場所（樓梯），未
    設置使勞工安全上下之設備，有使勞工立即發生墜落危險之
    虞，此有現場照片7幀附原處分卷（第8-11頁）可稽，被告
    同日並開立交付停工通知書，要求原告立即停工改善，亦有
    原告會同檢查人員即工地負責人簽認之停工通知書（稿）影
    本附原處分卷（第7頁）為憑。雖原告主張工地現場無人在
    施工，其於吊料口早已設置可開啟之鐵圍欄，無工作上危險
    ，且依人體工學，行走此等樓梯不可能有危險云云。惟防護
    設施不以工作場所有勞工作業才有設置之必要，況稽之卷附
    96年5月2日實施檢查時之現場照片，工地現場確有勞工正在
    作業，然工地現場吊料口護欄打開（護欄形同虛設），吊料
    口、樓梯平台未設置護欄、護蓋或安全網等防墜設施，亦無
    安全帶之佩掛設備，且每層樓高度約3公尺，不同層樓板之
    工作場所高差超過1.5公尺，惟供上下通行之樓梯扶手（欄
    杆）未全部施作完成，亦無任何阻絕設施或禁止通行之標示
    ，以防止勞工通行，勞工可在該等未設扶手（欄杆）之樓梯
    自由通行、搬運物品或作業，則勞工於上下樓梯時，即曝露
    於墜落之立即危險（原處分卷第38頁之樓梯墜落案例參照）
    。從而，被告以原告違反勞動檢查法第28條所定勞工有立即
    發生危險之虞認定標準第3條第1款及第4款規定，遂依勞動
    檢查法第28條第1項規定，以96年5月2日勞北檢製偉字第965
    0號停工通知書，命原告於96年5月2日16時起立即停工改善
    ，於法洵無違誤，核亦無原告所指原處分有何違反比例原則
    情事。
３、原告所提工地現場照片，並非被告96年5月2日實施檢查當時
    之照片，縱如原告所稱其已就缺失部分完成改善，亦應檢附
    相關資料報請主管機關檢查合格後，申請復工，惟被告事後
    於96年9月19日派員實施勞動檢查時，發現原告仍繼續自行
    施工，違反本件停工通知，遂以96年10月16日勞北檢製字第
    0965033779號函，將原告移送台灣新竹地方法院檢察署偵辦
    （本院卷第49-65頁參照），故原告上開所稱，乃冀圖卸責
    之詞，要不足取。
四、綜上所述，原告起訴論旨，均不可採。本件被告命原告於96
    年5月2日16時起立即停工改善，揆諸首揭規定，並無違誤，
    訴願決定予以維持，亦無不合。原告徒執前詞，訴請撤銷，
    為無理由，應予駁回。
五、本件事證已臻明確，兩造其餘攻擊防禦方法均與本件判決結
    果不生影響，故不逐一論述，併此敘明。
據上論結，本件原告之訴為無理由，爰依行政訴訟法第98條第1
項前段、第218條，民事訴訟法第385條第1項前段，判決如主文
。
中    華    民    國    97    年    6    月    19     日
            臺北高等行政法院第三庭
                            審判長法  官  姜素娥
                                  法  官  陳心弘
                                  法  官  曹瑞卿
上為正本係照原本作成。
如不服本判決，應於送達後20日內，向本院提出上訴狀並表明上
訴理由，如於本判決宣示後送達前提起上訴者，應於判決送達後
20日內補提上訴理由書（須按他造人數附繕本）。
中    華    民    國    97    年    6    月    20     日
                                  書記官  蘇婉婷


司法院資訊處製作；財團法人民間司法改革基金會備份。
